臺灣高等法院交通事件裁定　　　　　 100年度交抗字第1059號
抗　告　人
即受處分人　徐永舜
上列抗告人即受處分人因違反道路交通管理處罰條例案件，不服
臺灣士林地方法院，中華民國100 年7 月18日所為裁定（100 年
度交聲字第505 號），提起抗告，本院裁定如下：
    主  文
抗告駁回。
    理  由
一、按營業小客車駕駛人未向警察機關辦理執業登記，領取執業
    登記證，即行執業者，處新臺幣新臺幣（下同）1,500 元以
    上3,600 元以下罰鍰；營業小客車駕駛人，不依規定辦理執
    業登記，經依前項處罰仍不辦理者，吊銷其駕駛執照，且於
    1 年內不得考領駕駛執照，道路交通管理處罰條例第36條第
    1 項、第2 項、第67條第3 項分別定有明文。次按，違反道
    路交通管理事件，行為人認為舉發之事實與違規情形相符者
    ，得於接獲通知單後，親自或委託他人持該通知單，不經裁
    決向指定之處所，逕依裁罰基準執行並繳納罰鍰結案，違反
    道路交通管理事件統一裁罰基準及處理細則第48條亦定有明
    文。
二、原審裁定以：受處分人即抗告人徐永舜確未辦理執業登記而
    駕駛營業小客車（車牌號碼：222 －CY，下稱系爭計程車）
    之事實，為受處分人所不爭執，並有系爭舉發違規單在卷可
    稽。且受處分人前於民國99年10月7 日即因駕駛系爭計程車
    未向警察機關辦理執業登記並領取執業登記證即行執業，而
    為警舉發，並依道路交通管理處罰條例第36條第1 項規定處
    以罰鍰在案，此有卷附該案之舉發違反道路交通管理事件通
    知單1 紙可參；惟受處分人竟在未辦理執業登記下，仍於10
    0 年5 月11日駕駛系爭計程車上路，原處分機關交通部公路
    總局臺北區監理所基隆監理站依道路交通管理處罰條例第36
    條第2 項之規定，裁處吊銷駕駛執照，認事用法並無不符。
    縱認受處分人辯稱其無其他謀生能力等語屬實而非無可憫之
    處，惟計程車執業登記制度係為避免無執業資格者駕駛計程
    車上路，用以確保公眾運輸交通安全（道路交通管理處罰條
    例第37條立法理由參照），仍無從遽為有利受處分人之認定
    ，其執此主張從輕裁罰，於法無據。依道路交通事件處理辦
    法第18條，裁定駁回受處分人之聲明異議等語。
三、受處分人抗告意旨略以：伊原以開計程車為生，78年4 月間
    考取並領有計程車職業登記證，因94年12月28日修正公布道
    路交通處罰條例第37條第1 項規定曾犯槍砲彈藥刀械管制條
    例被判刑確定者，不得報考，伊生存權就此被剝奪，該條例
    違反憲法第2 章第15條人民之生存權、工作權及財產權應予
    保障之規定。雖94年間基於安全上之考量增修上開規定，然
    伊犯案迄今已24年之久，期間從未觸犯任何民刑事案件，伊
    經過24年驗證，安全上之理由也該消失，於無慮之情形下限
    制人民工作類別，即沒有人權；況伊合法營業多年，現邁入
    中晚年，並非年經力壯有轉業之空間，現高齡失業情形相當
    嚴重，工作難找，加上伊左肩有傷，能作之工作十分有限，
    此為伊唯一專長，合法經營多年，伊受此法限制只有死路一
    條，伊要活下去，不願流落街頭，成為社會負擔，更不願違
    法亂紀，為非作歹成為社會毒瘤，伊為生存只有出此下策，
    過著沒有明天的日子，此法讓伊在中華民國無生存之路。此
    案違憲在先，伊為生活被迫違法在即，懇請大法官解釋憲法
    條文人權、生存權與工作權之定義，還伊生存權、工作權，
    併恢復伊考領職業登記證之資格，以維護憲法保障人民生存
    權、工作權之宗旨，伊違法部分懇求法外施恩，伊願繳罰款
    ，請免予吊銷職業駕照云云。
四、本院查：
（一）受處分人未依規定辦理營業小客車執業登記，於100 年5
      月11日20時43分許，駕駛系爭計程車行經臺北市○○○路
      ○ 段，為警攔停舉發，經臺北市政府警察局大安分局於99
      年10月7 日以北市警交大字第AEZ042222 號舉發違反道路
      交通管理事件通知單，舉發受處分人無執業登記證仍駕車
      營業，而有道路交通管理處罰條例第36條第1 項之違規事
      實，且受處分人此部分之違規事實，已於99年10月13日自
      動繳納罰款。嗣於100 年5 月11日20時43分，受處分人又
      經警舉發未向警察機關辦理領取執業登記證即行執業之違
      規事實，經原處分機關以違反道路交通管理處罰條例第36
      條第1 項及計程車駕駛人執業登記管理辦法第3 條之規定
      ，且經依道路交通管理處罰條例第36條第1 項處罰仍不辦
      理，而依同條例第36條第2 項、及違反道路交通管理事件
      統一裁罰基準及處理細則第41條、第43條、第44條及第67
      條規定，於100 年5 月25日以基監字第裁42-A01XM8708號
      裁決書裁處受處分人吊銷駕駛執照等情，有臺北市政府警
      察局99年10月7 日及100 年5 月11日舉發違反道路交通管
      理事件通知單、交通部公路總局臺北區監理所100 年5 月
      25日基監字第裁42-A01XM8706號違反道路交通管理事件裁
      決書、交通部公路總局臺北區監理所基隆監理站對違反道
      路交通事件不服裁決聲明異議案件移送書、郵撥查詢報表
      在卷為憑（見原審卷第2 頁、第7 頁、第9 頁至第11頁）
      。
（二）受處分人坦承其未經辦理執業登記，即行駕駛系爭計程車
      ，反覆執業，且經第一次舉發後，業已繳交罰鍰結案等情
      不諱，則原處分機關認受處分人不依規定辦理執業登記，
      先前已依道路交通管理處罰條例第36條第1 項規定處罰後
      ，仍未經辦理執業登記，即行執業，而依同條第2 項規定
      ，對受處分人裁處吊銷駕駛執照，洵無違法或不當之處。
      受處分人明知其未向警察機關辦理執業登記，仍一再駕駛
      營業小客車執業，難謂違規情節非屬重大。而關於上開違
      規行為之罰則，法有明文，全體國民均應一律適用，受處
      分人既有違規，依法接受處罰，乃屬當然。受處分人抗告
      主張：伊違法部分懇求法外施恩，願繳罰款，請免予吊銷
      職業駕照云云，有違法治，顯不足取。
（三）受處分人另主張：道路交通管理處罰條例第37條第1 項，
      雖基於安全上之考量增修曾犯槍砲彈藥刀械管制條例確定
      者，不得辦理計程車駕駛人執業登記之規定；然伊犯案迄
      今已24年之久，期間從未觸犯任何民刑事案件，伊經過24
      年驗證，安全上之理由也該消失，於無慮之情形下限制人
      民工作類別，即無人權，伊生存權被剝奪，該條例違反憲
      法第2 章第15條人民之生存權、工作權及財產權應予保障
      之規定云云。惟查，90年1 月17日道路交通管理處罰條例
      於90年1 月17日增訂曾犯槍砲彈藥刀械管制條例確定者，
      不准辦理營業小客車駕駛人執業登記，參諸其立法理由為
      ：「為保障營業小客車乘客之安全及依全國治安會議決議
      ，將營業小客車駕駛人資格從嚴限制，爰修正第一項，增
      列曾違反槍砲彈藥刀械管制條例等相關法律，經判決確定
      或受感訓處分裁定確定者，不准辦理營業小客車駕駛人執
      業登記」，因而限制特定人民之工作類別，乃為遏止歹徒
      利用計程車作案，確保乘客安全之公益考量；受處分人既
      已有犯槍砲彈藥刀械管制條例之前科紀錄，自應限制其擔
      任計程車駕駛，以保障不特定乘客之安全。而受處分人現
      年53歲，左肩雖受有傷害，然與其身心狀態相仿之中高齡
      就業者，所在多有，受處分人仍得按其身體、年齡及志趣
      等條件，從事其他足堪勝任之工作，或再行接受職業訓練
      ，取得其他技能，並非全無謀生能力。受處分人認吊銷計
      程車駕駛執照即剝奪其生存權、工作權及財產權云云，洵
      非可採。
（四）綜上，原審認受處分人對原處分機關所為之裁決處分聲明
      異議，顯無理由，應予駁回，經核認事用法均無不合。抗
      告意旨猶執前詞指摘原裁定不當，為無理由，應予駁回。
五、據上論斷，依道路交通事件處理辦法第25條，刑事訴訟法第
    412 條，裁定如主文。
中    華    民    國   100    年    8     月    31    日
                  刑事第九庭  審判長法  官  陳貽男
                                    法  官  蔡聰明
                                    法  官  蔡守訓
以上正本證明與原本無異。
不得再抗告。
                                    書記官  許俊鴻
中    華    民    國   100    年    8     月    31    日